臺灣臺南地方法院刑事判決
111年度訴字第446號
公  訴  人  臺灣臺南地方檢察署檢察官
被      告  大金發環保企業有限公司


代  表  人
兼  被  告  徐逸婕


上列被告因違反廢棄物清理法案件，經檢察官提起公訴（111年
度偵字第2311號），被告就被訴事實均為有罪之陳述，經本院告
以簡式審判程序之旨，並聽取被告與公訴人之意見後，本院合議
庭裁定由受命法官獨任依簡式審判程序審理，判決如下：
    主  文
徐逸婕犯廢棄物清理法第四十六條第四款之非法清除、貯存廢棄
物罪，處有期徒刑陸月，如易科罰金，以新臺幣壹仟元折算壹日
。
大金發環保企業有限公司因其負責人執行業務犯廢棄物清理法第
四十六條第四款之非法清除、貯存廢棄物罪，處罰金新臺幣伍萬
元。
    事  實
一、徐逸婕為大金發環保企業有限公司（下稱大金發環保公司）
    之負責人，明知未依廢棄物清理法第41條第1項規定領有廢
    棄物清除處理許可文件，不得從事廢棄物貯存、清除，且知
    悉大金發環保公司未領有合法廢棄物貯存、清除許可文件，不
    得從事事業廢棄物之貯存、清除工作，詎其竟於民國109年5
    月間不詳日期向不知情之徐建春承租徐建春所管理之臺南市○
    ○區○○段0000地號土地（下稱本案土地）後，基於未領有廢棄
    物貯存、清除許可文件而非法貯存、清除事業廢棄物之犯意
    ，將大金發環保公司向不詳塑膠工廠收受之廢塑膠混合物（
    太空袋包裝，共約10車次，每車次17公噸），自大金發環保
    公司先前位於高雄市○○區○○00○00號之廠房（下稱高雄廠房
    ）移至本案土地堆置，而為事業廢棄物之貯存、清除。嗣經
    臺南市政府環境保護局於109年6月29日前往上開地點稽查，
    始悉上情。
二、案經臺南市政府環境保護局報告臺灣臺南地方法院檢察署檢
    察官偵查起訴。
    理  由
一、本件被告大金發環保公司、徐逸婕所犯為死刑、無期徒刑、
    最輕本刑3年以上有期徒刑以外之罪，亦非高等法院管轄之
    第一審案件，其等就被訴事實為有罪之陳述，經告知簡式審
    判程序之旨，並聽取檢察官及被告之意見後，本院依刑事訴
    訟法第273條之1第1項規定裁定進行簡式審判程序，是本案
    之證據調查，依同法第273條之2規定，不受同法第159條第1
    項、第161條之2、第161條之3、第163條之1，及第164條至
    第170條所規定證據能力認定及調查方式之限制，合先敘明
    。
二、上開犯罪事實，業據被告徐逸婕於本院準備程序及審理時均
    坦承不諱（本院卷第39、46頁），核與證人徐建春於偵訊中
    之證述內容大致相符（偵他卷第69至72頁），並有臺南市政
    府環境保護局110年6月3日環稽字第1100056560B號函、臺南
    市政府環境保護局00000000(000)、(001)號環保報案中心陳
    情案件處理電腦管制單2份、臺南市政府環境保護公害案件
    稽查工作紀錄表4份、現場稽查照片4張、臺南市○○區○○段00
    00地號土地建物查詢資料、地籍圖查詢資料、臺南市政府環
    境保護局110年7月28日環稽字第1100081046號函暨所附裁處
    書、電子繳款單各1份等件在卷可佐（偵他卷第3至15、19至
    26、73至77頁），足見被告徐逸婕前揭任意性自白與卷內證
    據資料相符，可資採為認定犯罪事實之依據。是被告大金發
    環保公司、徐逸婕犯行均堪認定，應依法論科。
三、論罪科刑
㈠、廢棄物清理法所稱廢棄物分下列二種：⒈一般廢棄物：指事業
    廢棄物以外之廢棄物。⒉事業廢棄物：指事業活動產生非屬
    其員工生活產生之廢棄物，包括⑴有害事業廢棄物（由事業
    所產生具有毒性、危險性，其濃度或數量足以影響人體健康
    或污染環境之廢棄物）、⑵一般事業廢棄物（由事業所產生
    有害事業廢棄物以外之廢棄物）；而所謂事業，係指農工礦
    廠（場）、營造業、醫療機構、公民營廢棄物清除處理機構
    、事業廢棄物共同清除處理機構、學校或機關團體之實驗室
    及其他經中央主管機關指定之事業，廢棄物清理法第2條第2
    項、第5項分別定有明文。查本案土地上所堆置塑膠、塑膠
    混合物係被告大金發環保公司向不詳塑膠工廠收受塑膠下腳
    料（偵他卷第70頁），而屬於一般事業廢棄物。
㈡、廢棄物清理法第46條第4款所規定之犯罪構成要件行為，計有
    「貯存」、「清除」及「處理」三者，「貯存」指事業廢棄
    物於清除、處理前，放置於特定地點或貯存容器、設施內之
    行為，「清除」指事業廢棄物之收集、運輸行為，「處理」
    指下列行為：⒈中間處理：指事業廢棄物在最終處置或再利
    用前，以物理、化學、生物、熱處理或其他處理方法，改變
    其物理、化學、生物特性或成分，達成分離、減積、去毒、
    固化或穩定之行為。⒉最終處置：指衛生掩埋、封閉掩埋、
    安定掩埋或海洋棄置事業廢棄物之行為。⒊再利用：指事業
    產生之事業廢棄物自行、販賣、轉讓或委託做為原料、材料
    、燃料、填土或其他經中央目的事業主管機關認定之用途行
    為，並應符合其規定者，事業廢棄物貯存清除處理方法及設
    施標準第2條第1款至第3款分別定有明文。而廢棄物清理法
    第46條第4款之未領有許可文件清理廢棄物罪，其犯罪主體
    ，不以廢棄物清理業者為限，只要未依第41條第1項規定領
    有廢棄物清除、處理許可文件，而從事貯存、清除、處理廢
    棄物，即為該當（最高法院109年度台上大字第3338號裁定
    意旨參照）。經查，本案事業廢棄物，係大金發環保公司自
    不詳塑膠工廠收受塑膠下腳料後，由大金發環保公司於前述
    時間將前開廢棄物自高雄廠房運輸至本案土地上堆置，然並
    未進行中間處理、最終處置或再利用之行為，依上開說明，
    自屬廢棄物之「清除」及「貯存」行為。
㈢、核被告徐逸婕所為，係犯廢棄物清理法第46條第4款前段未依
    規定向主管機關領有許可文件，從事廢棄物貯存、清除罪。
    被告大金發環保公司因其負責人即被告徐逸婕執行業務犯廢
    棄物清理法第46條第4款罪名，應依同法第47條規定，對被
    告大金發環保公司科以同法第46條之罰金刑。
㈣、集合犯乃其犯罪構成要件中，本就預定有多數同種類之行為
    將反覆實行，立法者以此種本質上具有複數行為，反覆實行
    之犯罪，歸類為集合犯，特別規定為一個獨立之犯罪類型，
    例如收集犯、常業犯等。廢棄物清理法第46條第4款前段之
    非法清理廢棄物罪，係以未依同法第41條第1項規定領有廢
    棄物清除、處理許可文件而從事廢棄物清除、處理者為犯罪
    主體，再依該法第41條第1項前段以觀，可知立法者顯然已
    預定廢棄物之清除、處理行為通常具有反覆實行之性質。是
    本罪之成立，本質上即具有反覆性，而為集合犯（最高法院
    106年度台上字第271號判決意旨參照）。從而，被告徐逸婕
    自事實欄所載期間，共同反覆從事廢棄物貯存及清除之行為
    ，應認屬集合犯，僅論以包括一罪。
㈤、按犯廢棄物清理法第46條第4款之罪，法定刑為「1年以上5年
    以下有期徒刑，得併科新臺幣1千5百萬元以下罰金」，然同
    為未依該法第41條第1項規定領有廢棄物清除、處理許可文
    件，從事廢棄物貯存、清除、處理，或未依廢棄物清除、處
    理許可文件內容貯存、清除、處理廢棄物之行為人，其原因
    動機不一，犯罪情節未必盡同，所造成危害社會之程度亦屬
    有異，法律科處此類犯罪，所設之法定最低本刑卻同為必須
    監禁之1年以上有期徒刑，不可謂不重。於此情形，倘依其
    情狀處以相當之刑，即足以懲儆，並可達防衛社會之目的者
    ，自非不可依客觀之犯行與主觀之惡性二者加以考量其情狀
    ，是否有可憫恕之處，適用刑法第59條之規定酌量減輕其刑
    ，期使個案裁判之量刑，能斟酌至當，符合比例原則。經查
    ，被告徐逸婕所清理者為一般事業廢棄物，尚非具有毒性、
    危險性足以影響人體健康或嚴重污染環境之有害事業廢棄物
    ，此與大量載運、棄置有毒廢棄物之嚴重犯罪情節有別，且
    被告徐逸婕犯後業已坦承犯行，並依法繳納罰鍰及清除部分
    塑膠事業廢棄物（本院訴字卷第63至103頁），顯然具有悔
    意，並有積極彌補之作為，是依其違反廢棄物清理法之犯罪
    情節，若處以法定最輕本刑即有期徒刑1年，尚有情輕法重
    之虞，在客觀上尚足以引起一般之同情，即有堪資憫恕之處
    ，爰適用刑法第59條之規定，酌量減輕被告徐逸婕之刑。至
    被告大金發環保公司部分，法定刑為「科以新臺幣1千5百萬
    元以下罰金」，是即使給予以宣告法定低度刑期，顯無猶嫌
    過重之情形，自無從依刑法第59條之規定對被告大金發環保
    公司酌減其刑，附此敘明。
㈥、爰以行為人責任為基礎，審酌環境維護為全體國民之共同責
    任，環境之破壞經常難以完全或於短時間內維護，且廢棄物
    對自然生態環境造成一定危害，政府為維護環境，特製作廢
    棄物清理法將廢棄物之處理納入管理，被告徐逸婕卻無視於
    廢棄物清理法之規範，恣意違犯上開犯行，使主管機關無從
    管理、審查其前述貯存、清除廢棄物之行為，所為破壞法秩
    序，造成環境危害，並不可取；惟念被告徐逸婕業已坦承犯
    行，繳付罰鍰並已清除部分事業廢棄物，已如前述，具有悔
    過之意，兼衡被告徐逸婕於審理時自陳之智識程度，家庭經
    濟狀況（涉及隱私，不予揭露，見本院卷第50頁），以及被
    告被告徐逸婕犯罪之動機、目的、手段、素行，另就被告大
    金發環保公司部分，審酌其犯罪情節、對於環境所造成之危
    害及補救措施等一切情狀，分別量處如主文所示之刑，並就
    被告徐逸婕部分，諭知易科罰金之折算標準。至被告大金發
    環保公司部分，科處如主文所示之罰金刑，因被告大金發環
    保公司為法人，易服勞役之規定與其本質不合，爰不另諭知
    易服勞役之折算標準。 　
據上論斷，應依刑事訴訟法第273條之1第1項、第299條第1項前
段，廢棄物清理法第46條第4款前段、第47條、第41條第1項前段
，刑法施行法第1條之1，判決如主文。
本案經檢察官張佳蓉提起公訴，檢察官陳于文到庭執行職務。
中　　華　　民　　國　　111 　年　　6 　　月　　29　　日
　　　　　　　　　刑事第三庭    法　官　茆怡文
以上正本證明與原本無異。
如不服本判決應於收受本判決後20日內向本院提出上訴書狀，並
應敘述具體理由。其未敘述上訴理由者，應於上訴期間屆滿後20
日內向本院補提理由書狀（均須按他造當事人之人數附繕本）「
切勿逕送上級法院」。 
　　　　　　　　　　　　　　　　書記官　薛雯庭
中　　華　　民　　國　　111 　年　　6 　　月　　29　　日
附錄本案論罪科刑法條：
廢棄物清理法第46條
有下列情形之一者，處1年以上5年以下有期徒刑，得併科新臺幣
15,000,000元以下罰金：
一、任意棄置有害事業廢棄物。
二、事業負責人或相關人員未依本法規定之方式貯存、清除、處
    理或再利用廢棄物，致污染環境。
三、未經主管機關許可，提供土地回填、堆置廢棄物。
四、未依第41條第1項規定領有廢棄物清除、處理許可文件，從
    事廢棄物貯存、清除、處理，或未依廢棄物清除、處理許可
    文件內容貯存、清除、處理廢棄物。
五、執行機關之人員委託未取得許可文件之業者，清除、處理一
    般廢棄物者；或明知受託人非法清除、處理而仍委託。
六、公民營廢棄物處理機構負責人或相關人員、或執行機關之人
    員未處理廢棄物，開具虛偽證明。
廢棄物清理法第47條　　　　
法人之負責人、法人或自然人之代理人、受僱人或其他從業人員
，因執行業務犯前2條之罪者，除處罰其行為人外，對該法人或
自然人亦科以各該條之罰金。